【裁判字號】    98,訴,186
【裁判日期】    980508
【裁判案由】    公共危險
【裁判全文】
臺灣臺南地方法院刑事判決               98年度訴字第186號
公  訴  人  臺灣臺南地方法院檢察署檢察官
被      告  丙○○
選任辯護人  李合法律師
            趙培皓律師
上列被告因公共危險等案件，經檢察官提起公訴（98年度偵字第
12 30號），本院判決如下：
    主  文
丙○○放火燒燬現供人使用之住宅未遂，累犯，處有期徒刑柒年
拾月；又無故侵入他人住宅，累犯，處有期徒刑肆月。應執行有
期徒刑捌年。
    事  實
一、丙○○於民國94年間因犯竊盜罪，經法院判處有期徒刑10月
    確定，業於95年3月19日縮短刑期執行完畢。猶不知悔改，
    其因與前女友陳銀娟之間有金錢糾紛，於98年1月11日下午
    16時30分許，在臺南市○○區○○路145號「金石堂書局」
    附近，向陳銀娟要求還款未果，雙方發生衝突，丙○○在附
    近之臺南市公園飲用一瓶保力達B加半瓶米酒後，竟心生報
    復，乃各別基於無故侵入他人住宅及放火燒燬現供人使用住
    宅之故意，於同日晚間19時49分許，配戴白色手套前往陳銀
    娟之妹乙○○與其配偶及子女共同居住之臺南市○區○○路
    63巷18弄7號現供人使用之住宅，先翻越該住宅庭院圍牆，
    再以腳踹開該住宅後門內鎖（門鎖毀損部分未據告訴），無
    故侵入乙○○之住宅，見無人在家，旋即以其自備之打火機
    （手套及打火機均未扣案，案發後業經丙○○丟棄），點燃
    位於屋內西南側臥房通舖床面中間靠東端附近之衣物後，再
    依原先侵入該住宅之路線離開。而丙○○所點燃之火勢藉由
    易燃之衣服棉被等物品由下方向上天花板延燒，幸經鄰居及
    時發現並通報臺南市消防局人員到場滅火，火勢於當晚20時
    21分許旋即被撲滅，始未釀成鉅災，乙○○上開住宅被燃燬
    部分為起火點西南側臥房1間及屋內部分傢俱、衣物，其餘
    之東北側廚房則未燃燒，北側餐廳、西北側儲藏室、西側浴
    室及東側臥房內部均僅有輕微煙燻，南側客廳天花板受到濃
    煙燻黑，下層桌椅亦僅有輕微煙燻，未使該住宅構成之重要
    部分達喪失其主要效用之程度而未遂。嗣經警方調閱乙○○
    上開住宅所裝設之監視器錄影畫面發現一名縱火嫌疑男子，
    經乙○○指認該名侵入住宅縱火男子即為丙○○，警方於翌
    日（12日）通知丙○○到案說明而查獲上情。
二、案經乙○○訴由臺南市警察局第五分局報請臺灣臺南地方法
    院檢察署檢察官偵查起訴。
    理  由
壹、程序部分：
    本判決所引用之供述及非供述證據（詳下載），關於證據能
    力方面，檢察官、被告及其辯護人於本院行準備程序時均表
    示不爭執（本院卷第48頁），且經本院於審理期日逐一提示
    並告以要旨，進行證據之調查及辯論，迄至言詞辯論終結前
    ，檢辯雙方亦均未聲明異議，依刑事訴訟法第159條之5第2
    項之規定，應視為均已同意作為本案之證據。又本院另審酌
    上開證據資料作成時之情況，核無違法取證或其他瑕疵，且
    為證明本案犯罪事實所必要之重要關係事項，認為以之作為
    證據，應屬適當，故均認有證據能力，合先敘明。
貳、實體部分：
一、訊據被告丙○○坦承於上開時、地，侵入告訴人乙○○住處
    縱火等犯行，並為認罪之陳述。辯護人則以：告訴人房屋僅
    西南側臥房屋頂燒穿，其餘主要構成部分未喪失效用，燒燬
    之屋頂應可修復，依據最高法院82年台上字第4115號、91年
    台上字第3974號判決見解，尚未達房屋燒燬之既遂程度，被
    告所為僅屬未遂階段。又案發當時，告訴人及其家人均未在
    家，僅被告在告訴人住宅內，參照最高法院93年台上字第62
    43號判決要旨，被告所為應該當於刑法第174條第4項、第1
    項罪名，無同法第173條第1項之適用等辯護意旨，為被告辯
    護。
二、經查：
  (一)被告因與前女友陳銀娟有金錢糾紛，其於98年1月11日下午
    16 時30分許，在臺南市○○區○○路145號「金石堂書局」
    附近，向陳銀娟要求還款未果，雙方發生衝突，被告在附近
    之臺南市公園飲用一瓶保力達B加半瓶米酒後，於同日晚間
    19 時49分許，配戴白色手套前往陳銀娟之妹即告訴人乙○
    ○與其配偶及子女共同居住之臺南市○區○○路63巷18弄7
    號住宅，先翻越該住宅庭院圍牆，再以腳踹開告訴人住宅後
    門內鎖而侵入該址，見屋內無人，即以其自備之打火機，點
    燃位於屋內西南側臥房通舖床上衣物，再依原先侵入該住宅
    之路線離開等情節，業據被告於警詢、偵查中及本院審理時
    均供承不諱（見警卷第1至5頁、偵查卷第4至6頁及本院卷第
    47、69頁不爭執事項），並有告訴人乙○○警偵訊指述、現
    場及監視錄影翻拍照片32幀等為證（警卷第6至10頁、18 至
    33頁及偵查卷第26頁），被告侵入告訴人住宅放火之事實，
    首堪認定。
  (二)又按刑法第173條規定所謂之「現供人使用之住宅」，係指
    現時供人居住使用之房宅為已足，並不以居住使用人於放火
    當時在住宅內為必要。查被告放火之臺南市○區○○路63
    巷18弄7號住宅，乃係供告訴人與其配偶及子女居住使用之
    房宅，此據告訴人陳明在卷，並經被告坦承對此知之甚詳可
    按（見警卷第3、4頁，偵查卷第6頁）。是於被告放火當時
    ，告訴人及家人雖均未在家，然被告主觀上知悉係對現供他
    人居住使用之住宅放火，至為明確，且其行為客體該當於刑
    法第173條規定之「現供人使用之住宅」標的物，亦堪認定
    。至辯護人所引用之最高法院93年台上字第6243號判決要旨
    ，乃係針對放火人犯對於自己使用之住宅或僅有該放火人犯
    在內之建築物放火，因其使用或所在之人（即行為人）已明
    知放火行為並不致遭受何種意外危害，因而認無刑法第173
    條適用等見解，與本案被告乃係對於他人居住使用之住宅放
    火情節，兩者顯然不相同，故上開實務見解對於本案被告並
    無適用餘地，辯護人據以援引主張被告行為客體不適用刑法
    第173條規定，認屬刑法第174條之「現非供人使用之他人所
    有住宅」或「現未有人所在之他人所有建築物」等標的物云
    云，容有誤解，要難採酌。
  (三)再按刑法第173條第1項放火罪所稱之「燒燬」，係指燃燒毀
    損之義，亦即標的物已因燃燒結果喪失其效用而言（參考最
    高法院87年台上第1719號裁判要旨）；另按刑法第173條第1
    項所謂放火燒燬現供人使用之住宅，必須房屋構成之重要部
    分已燒燬，如僅房屋內之傢俱、物件燒燬，房屋本身尚未達
    喪失其效用之程度，即不能依該條項論罪（亦有最高法院79
    年台上字第2656號、90年上訴第1478號裁判要旨可供參考）
    。本案被告於案發當時所點燃之火勢藉由易燃之衣服棉被等
    物品由下方向上天花板延燒，幸經告訴人鄰居及時發現並通
    報臺南市消防局警員到場滅火，火勢於當晚20時21分許旋即
    被撲滅，始未釀成鉅災，告訴人房屋遭燃燬部分僅限於該起
    火點西南側臥房及其內部衣物，其餘之東北側廚房則未燃燒
    ，北側餐廳、西北側儲藏室、西側浴室及東側臥房內部均僅
    有輕微煙燻，南側客廳天花板受到濃煙燻黑，下層桌椅亦僅
    有輕微煙燻等情狀，除有臺南市消防局火災原因調查鑑定書
    1份載明上情可按（見偵查卷第16至48頁），並參酌告訴人
    於本院審理時亦證述其住處被燒燬之情形，為起火點臥室全
    燬，房屋其他部分及屋內物品被燻黑，客廳窗簾及冷氣均碳
    化，但客廳、書房及另一間臥室、廚房之結構均還在，受損
    部分業經修復，告訴人及家人已搬回居住等情節（見本院卷
    第77、78頁），可資認定告訴人上開住宅遭燒燬部分，應僅
    為起火點之西南側臥室1間及屋內部分傢俱、物品，其餘之
    客廳、廚房、餐廳、浴室及房間則僅受煙燻，均未達毀壞或
    喪失效用程度，而火勢亦未波及影響該棟住宅之整體結構，
    是告訴人上開住宅之重要部分或其居住效用，並未因被告之
    放火燃燒，而達於刑法第173條第1項放火罪所稱之「燒燬」
    程度，亦堪認定，是被告之放火行為僅屬於未遂階段，洵復
    明確，辯護人此部分辯護意旨，應為可採，公訴意旨認告訴
    人上開住宅已遭被告放火燒燬乙節，尚非正確，此部分犯罪
    事實應予更正。
  (三)綜上所述，被告侵入告訴人上開住宅放火燃燒，幸經告訴人
    鄰居及時發現通報消防人員到場撲滅火勢，致僅燒燬起火點
    之臥室1間及屋內部分傢俱、物品，該棟住宅其餘居住使用
    空間並未喪失效用，未達燒燬程度等事實，洵堪認定，被告
    放火燒燬現供人使用之住宅未遂犯行，事證明確，應依法論
    科。
三、核被告所為，係犯刑法第173條第3項、第1項之放火燒燬現
    供人使用之住宅未遂罪及同法第306條第1項無故侵入他人住
    宅罪（起訴書論罪法條漏未列載刑法第306條第1項罪名，業
    經檢察官於本院審理時追加此部分起訴法條）。公訴人就被
    告之放火行為雖以刑法第173條第1項之放火燒燬現供人使用
    之住宅既遂罪名起訴，經本院審理結果既認定被告之行為僅
    止於同條第三項之未遂階段，自應改依放火燒燬現供人使用
    之住宅未遂罪論處（起訴罪名與本院論罪之罪名相同，均為
    放火燒燬現供人使用之住宅罪，僅行為態樣有既遂未遂之分
    ，無庸引刑事訴訟法第300條變更檢察官起訴之法條，附此
    敘明）。又被告已著手於放火犯罪行為之實行，而未達燒燬
    告訴人房屋之結果，為未遂犯，應依刑法第25條第2項規定
    減輕其刑。另被告所犯上開放火燒燬現供人使用之住宅未遂
    罪及無故侵入他人住宅罪，兩者所侵害之法益不同，犯罪構
    成要件亦互異，應分論併罰。再查，被告前於94年間因犯竊
    盜罪，經法院判處有期徒刑10月確定，業於95年3月19日縮
    短刑期執行完畢等事實，有臺灣高等法院被告前案紀錄表1
    份在卷供參，其受徒刑之執行完畢後，5年以內故意再犯有
    期徒刑以上之上開二罪，均為累犯，各應依刑法第47條第1
    項規定加重其刑，而其所犯放火燒燬現供人使用之住宅未遂
    罪部分，既有刑之加重及減輕事由，依法先加後減之。爰審
    酌被告有上述前科紀錄，素行非佳，因與前女友間之數萬元
    金錢糾紛，即至前女友家人住處放火報復，牽累無辜，暴戾
    惡性實屬不輕，且其犯後雖坦承犯行，然仍避重就輕諉過，
    亦難認有悔意，並參酌告訴人房屋財物受損程度不輕，修繕
    花費數拾萬元，被告至今仍未與告訴人和解，亦無具體賠償
    規劃等一切情狀，就其所犯上開二罪，各量處如主文所示之
    刑，並定其應執行刑。至被告犯罪所用之手套及打火機均未
    扣案，且於案發後業經被告丟棄，已據其供陳在卷（見警卷
    第3頁），爰不併為沒收諭知。
四、另公訴意旨以被告自承因酗酒而犯罪，併請求依刑法第89條
    第1項規定對被告宣付保安處分乙節，按「酗酒」與「施用
    毒品」不同，其本身非為刑法所處罰之行為，須因酗酒以致
    犯罪，且已酗酒成癮及有再犯之虞者，基於維護社會公共安
    全之立場，始有考慮施以禁戒之必要，此觀刑法第89條禁戒
    處分之立法理由可明。經查，本案被告雖坦承於實施放火行
    為前有飲用酒類飲料之事實，然已據其於本院審理時陳稱：
    伊未經常飲酒，亦無酒癮，案發前已兩年多未曾飲酒，案發
    當日因與前女友發生爭執，心情不佳，因而飲酒等語（見本
    院卷第72頁），顯示被告並未坦承有酗酒情事至明，又由證
    人乙○○於本院另證述其於被告與其姊交往一、二年期間，
    未曾見過被告喝酒一情（見本院卷第78頁），亦可佐認被告
    上開陳述應可採信為真。此外，並無證據可資證明被告已酗
    酒成癮並因酗酒而罹犯本案，且其因與前女友間之金錢糾紛
    ，心情欠佳而飲酒後罹犯本案，應屬單一偶發事件，亦無證
    據證明有再犯之虞，是本案被告之情節，核與刑法第89條規
    定不符，公訴意旨以被告案發前曾飲酒，遽認被告因酗酒而
    犯罪，尚嫌速斷，本院認為被告應無令入相當處所施以禁戒
    處分之必要，爰不併為保安處分之宣付，附此敘明。
據上論斷，應依刑事訴訟法第299條第1項前段，刑法第173條第3
項、第1項、第306條第1項、第25條第2項、第47條第1項、第51
條第5款，刑法施行法第1條之1，判決如主文。
本案經檢察官甲○○到庭執行職務。
中    華    民    國    98    年    5     月    8     日
                刑事第四庭  審判長法  官  林逸梅
                                  法  官  程克琳
                                  法  官  陳淑卿
以上正本證明與原本無異。
如不服本判決應於收受本判決後10日內向本院提出上訴書狀，並
應敘述具體理由。如未敘述上訴理由者，應於上訴期間屆滿後20
日內向本院補提理由書狀（均須按他造當事人之人數附繕本）「
切勿逕送上級法院」。
中    華    民    國    98    年    5     月    8     日
                                  書記官 周怡青
附錄本判決論罪科刑法條全文
中華民國刑法第173條：
放火燒燬現供人使用之住宅或現有人所在之建築物、礦坑、火車
、電車或其他供水、陸、空公眾運輸之舟、車、航空機者，處無
期徒刑或7年以上有期徒刑。
失火燒燬前項之物者，處1年以下有期徒刑、拘役或5百元以下罰
金。
第一項之未遂犯罰之。
預備犯第一項之罪者，處1年以下有期徒刑、拘役或3百元以下罰
金。
中華民國刑法第306條：
無故侵入他人住宅、建築物或附連圍繞之土地或船艦者，處1年
以下有期徒刑、拘役或3百元以下罰金。
無故隱匿其內，或受退去之要求而仍留滯者，亦同。


司法院資訊處製作；財團法人民間司法改革基金會備份。
